臺灣板橋地方法院刑事判決　　　　　　　　　　　　　　九十年度訴字第七八三號
　　公　訴　人　臺灣板橋地方法院檢察署檢察官
　　被　　　告　甲○○
　　選任辯護人　張玲綺律師
右列被告因誣告案件，經檢察官提起公訴（八十九年度偵字第二○四一四號），本院
判決如左：
    主  文
甲○○意圖他人受刑事處分，向該管公務員誣告，處有期徒刑伍月。
    事  實
一、緣甲○○係排連股份有限公司（下稱排連公司）之負責人，於民國八十一年十二
    月二十五日，以排連公司法定代理人之身分與乙○○及丁○○訂立合作興建房屋
    契約書，約定由排連公司提供坐落於桃園縣平鎮市○○段東勢小段三九之三、三
    九之十、三十九之十一及三九之十二地號等四筆丁種建築用地，與乙○○及丁○○合作興建房屋。嗣丁○○因不願繼續參與，遂於八十三年一月二十八日由甲○○與丁○○簽立協議書，同意丁○○退出合作契約，而由乙○○承受丁○○之權
    利義務，與甲○○以上開合作興建房屋契約書為內容繼續履行合建，乙○○並依
    變更後實際契約關係之主體情形，自行在所執有上開合作興建房屋契約書上劃除
    立約人丁○○之簽名，並在丁○○簽名之下明載八十三年八月十日已廢約之字樣
    。嗣因排連公司未依約提出申請辦理建築執照之相關文件，經乙○○以違約為由
    而解除契約，並以上開合作興建房屋契約書為據向本院起訴請求排連公司返還保
    證金、給付違約金及損害賠償。詎甲○○明知上開合作興建房屋契約在丁○○退
    出後，因其與乙○○合意以該合作興建房屋契約書為內容繼續履行合建，而仍為
    有效，竟意圖使乙○○受刑事處分，於八十六年七月二十二日以排連公司代表人
    之身分，委由不知情之陳雪萍律師向臺灣臺北地方法院遞狀提起自訴，偽稱：上
    開契約業已經三方合意解除，雖乙○○表示有意繼續與之合作興建，並願墊付變
    更土地之費用，待土地編定後再另行商訂新契約，然乙○○在新合約尚未訂立之
    情形下，擅自將前開原三方簽訂業已解除之合建契約中丁○○之名字劃去，變造
    為與其重新合意之新契約，枉稱雙方以原契約為內容履行合建關係，並以其不配
    合建築執照之申請為由解約，持該經變造之合建契約向本院起訴請求排連公司返
    還保證金、給付違約金及損害賠償等情事，而誣指乙○○涉犯刑法第二百十六條
    、第二百十條之行使變造文書罪嫌及同法第三百三十九條第一項之詐欺罪嫌，經
    該院以八十六年度自字第七○一號審理後判決乙○○無罪，嗣經灣高等法院及最
    高法院分別以八十六年度上訴字第五五二八號、八十九年度臺上字第四一六七號
    先後駁回上訴而確定。
二、案經乙○○告訴臺灣板橋地方法院檢察署檢察官偵查起訴。
    理  由
一、犯罪事實之認定：
        訊據被告甲○○否認有誣告犯行，並辯稱：其與丁○○及告訴人乙○○訂約
    時，該二人口頭承諾在不須捐地之情形下合作興建房屋，然該等土地依法令之規
    定須捐地百分之三十始可變更地目，告訴人及丁○○自知無法履約而先後解約，
    告訴人雖表示有意繼續與被告合作興建房屋，雙方乃合意被告可分得房屋之面積
    為捐地前可建面積之四成，其餘條件大致沿用舊約，惟須另行書立新合建契約；
    然告訴人始終未提出新合建契約之書面，竟以自行劃去舊約中丁○○姓名之方式
    作為新合建契約，製造雙方不另書新約而直接沿用舊合約書之印象，並持以向法
    院對伊起訴，伊並無捏造事實誣告之情事云云。經查：
  (一)犯罪事實之證明：
    1.被告甲○○係排連公司之負責人，於八十一年十二月二十五日，與丁○○及告
      訴人乙○○訂立合作興建房屋契約書，約定由排連公司提供坐落於桃園縣平鎮
      市○○段東勢小段三九之三、三九之十、三十九之十一及三九之十二地號等四
      筆丁種建築用地，告訴人及丁○○則提供資金及建築技術，合建連棟透天住宅
      。嗣排連公司於八十三年一月二十八日與丁○○簽訂協議書解除契約，同意解
      除其於八十一年十二月二十五日所簽訂之合作興建房屋契約之事實，業據被告
      坦認不諱在卷，核與告訴人及證人丁○○之供述相符，並有上開合作興建房屋
      契約書及協議書各乙份（均影本）附卷足稽。
    2.排連公司與丁○○合意解除契約，於丁○○退出合建後，由告訴人承受丁○○
      之權利義務，與被告以原契約為內容履行合建關係，告訴人並將其所執有原合
      建契約書中丁○○之簽名劃去，復於八十三年八月十日另追加給付被告二千五
      百萬元之保證金之事實，業據告訴人指述綦詳，並提出合作興建房屋契約書及
      被告先後於八十四年十一月三十日及八十四年十二月九日分別寄發之臺北雙連
      （十七）郵局第一九七一號及二○六六號存證信函為證（參臺灣臺北地方法院
      八十六年度自字第七○一號卷宗，下稱為自訴一審卷，第七十九頁及第九十一
      頁）。經核被告除於未與丁○○解約前，已向告訴人及丁○○各收取二百五十
      萬元保證金合計為五百萬元外，尚於八十二年四月一日收取告訴人給付之二千
      二百五十萬元，以免除告訴人支付原銀行貸款中應由其支付之利息，另於與丁○○簽訂前解除合約書後，除退還丁○○二百五十萬元保證金外，又向告訴人
      收取原應由丁○○支付保證金之二千五百萬元，作為告訴人有意繼續進行合建
      之保證金，此經被告供承在卷甚明（參本院九十一年三月八日訊問筆錄）。再
      者被告於八十四年十一月三十日以臺北雙連（十七）郵局第一九七一號存證信
      函致告訴人，載稱：「一、‧‧‧台端（即告訴人）并於丁○○先生退出合建
      後，承受其權利義務，依合約第十條規定『乙方須於土地使用編定變更完成之
      日起肆拾伍天之內提出申請建造執照之手續』，經查本件合建土地業經桃園縣
      政府於八四年六月廿七日核准變更編定為甲種建築用地，台端自應於八四年八
      月十一日以前提出建造之申請，惟迄未置理。二、另貴方於簽約時，保證本件
      合建土地欲申請變更為甲種建地不需獻地，‧‧‧本公司仍依原有土地面積六
      四六三平方公尺四成比例分得房屋，‧‧‧敬請台端依據此比例於十五日內提
      出分屋配置圖及建照申請。‧‧‧敬請查照辦理，逾期未辦，本公司即解除八
      一、十二、廿五日合建契約，沒收台端所付保證金，併此預為解除契約之意思
      表示，‧‧‧」等語；另被告又於八十四年十二月九日以同郵局第二０六六號
      存證信函致告訴人稱：「一、依據貴我八一、十二、二十五合建契約第一條內
      容，本件合建土地四筆面積共六四六三平方公尺，雙方明文約定‧‧‧。四、
      依本合建契約第六條規定甲方應於土地使用編定完成之日起至申請建造執照前
      指定起造人並提供全部戶籍謄本等資料給乙方，並於申請建照之有關文件上蓋
      章，‧‧‧則台端自應將建築執照申請之配置圖、平面圖、圖說及申請書等相
      關文件備妥經本公司認可蓋章：：」等語，已明確載明於丁○○退出合建關係
      後係由告訴人承受其權利義務，被告並依八十一年十二月二十五日所簽訂之契
      約條文向告訴人為催告及權利之主張等旨。再者，排連公司、告訴人與丁○○
      簽訂解除契約後，系爭合建之土地仍由告訴人繼續進行辦理變更使用編定，並
      支付泰宇公司等承辦費及污水處理系統技師簽證費、福德花園有限公司花園施
      工費、桃園縣政府之土地變更道路工程保證金、規費、及桃園縣稅捐稽徵處印
      花稅，其中泰宇公司之承辦費及簽證費六十五萬元係以被告簽發之支票支付，
      亦有各該費用收據及請款單為證（本院八十五年度重訴字第七二號民事卷，下
      稱為民事一審卷，第六○至七一頁、臺灣高等法院八十五年度重上字第四七三
      號民事卷，下稱民事重上卷，第八三至九二頁）；而排連公司於系爭土地變更
      編定程序中，亦配合於土地變更編定申請書類上用印及捐地之行為（民事重上
      卷第四十頁），直至八十四年七月十五日完成丁種建築用地變更為甲種建築用
      地手續為止（參民事重上卷，第九三至一一０頁），此亦與八十一年十二月二
      十五日合建契約書所定應由告訴人負責變更為甲種建築用地之約定相為吻合。
    3.排連公司與告訴人雖曾於八十二年九月十日簽訂解除合作興建房屋契約書，約
      定雙方解除前開合建契約，然證人即受被告與告訴人所委託撰擬上開合建契約
      及解除合作興建房屋契約書之土地代書張達男到庭結證供稱：「（問：八十二
      年九月十日是否有為雙方當事人訂解除合約書？）有。當時被告和告訴人來找
      我，說莊要退出，因為牽涉到保證金沒收的問題。他們就問我，要如何處理在
      人情上會比較妥當，我就說寫壹份解除的書面，這樣的話對莊比較有交待，不
      會讓他覺得兩兄弟在欺負他。我只是擬稿交給他們。之後的事我就不知道。當
      時我並沒有說如果要合蓋的話，還要再簽另壹份契約。」、「（問：當時他們
      有沒有再繼續蓋這個房子？）有。他們沒有說原本的約定就不算數。當初純粹
      是要對莊有所交待，才會寫這份解除書。」等語；另證人丁○○亦證述：「（
      問：提示八十六年自七○一號卷六十四頁協議書，是否有簽這一份？是的。當
      時因為我找被告商量說我太忙，要把我的股份讓給乙○○，後來被告也同意。
      所以我才簽這份協議書。」、「（問：當時是只有你要退出，契約有整個無解
      除？）只是我退出而已，他們兩人還是要繼續蓋，依我們原先所簽的契約繼續
      蓋。」等語（以上均參本院九十一年四月三日訊問筆錄），足證當時只有丁○○一人欲退出合建關係，至於被告與告訴人所簽訂之解除合作興建房屋契約書
      係屬通謀虛偽之意思表示而為無效，其二人之真意仍係依原有之合建契約內容
      繼續履行。
    4.綜合以上(一)告訴人於八十三年八月十日補付二千五百萬元，(二)被告寄發之上開
      兩件存證信函催告上訴人按原合建契約履行，(三)解約後合建契約繼續履行及被
      告之各種配合行為，(四)證人張達男及丁○○在本院所證述簽訂解除契約書之情
      形等各節，足以證明告訴人所稱於丁○○退出後，其與被告仍係以原契約為內
      容履行合建關係等情，應屬實在。
    5.又告訴人嗣因被告未依約提出申請辦理建築執照之相關文件，以違約為由而解
      除契約，並以上開合作興建房屋契約書為據向本院起訴請求排連公司返還保證
      金、給付違約金及損害賠償；而被告於八十六年七月二十二日委由陳雪萍律師
      向臺灣臺北地方法院遞狀提起自訴，指稱上開契約業已經三方合意解除，雖告
      訴人表示有意繼續與之合作興建，並願墊付變更土地之費用，待土地編定後再
      另行商訂新契約，然告訴人在新合約尚未訂立之情形下，擅自將前開原三方簽
      訂業已解除之合建契約中丁○○之名字劃去，變造為與其重新合意之新契約，
      枉稱雙方以原契約為內容履行合建關係，並以其不配合建築執照之申請為由解
      約，持該經變造之合建契約向本院起訴請求排連公司返還保證金、給付違約金
      及損害賠償等情事，而指訴林永丞涉犯刑法第二百十六條、第二百十條之行使
      變造文書罪嫌及同法第三百三十九條第一項之詐欺罪嫌等情，此有民事一審卷
      附民事起訴狀、合作興建房屋契約書、臺北法院郵局第七九五號存證信函，及
      自訴一審卷附刑事自訴狀等可為證明。
    6.被告於上開自訴狀中載稱：其於上開合建契約解除後，即以自己名義委託泰乙
      工程顧問有限公司繼續辦理土地變更事宜，於此同時告訴人向伊表示仍有意願
      繼續與被告合作興建房屋，並願先代為墊付變更土地費用，且表示新合建契約
      待土地編定完成後始另行商訂云云。是其自訴意旨無非在指稱其與告訴人間在
      簽訂解除合作興建房屋契約書後，已無合建之契約關係，告訴人支付土地變更
      費用僅係代為墊付，並非依契約所為之履行行為。另該案審理中，被告委任之
      自訴代理人就告訴人於八十三年八月十日支付二千五百萬元部分，供稱係告訴
      人為丁○○所支付、依原契約應沒收之保證金云云（參自訴一審卷第六十二頁
      ），而該案一審判決後，被告不服提起上訴，於上訴理由狀中更進一步說明此
      二千五百萬元係被告依契約所得沒收應由丁○○支付之保證金，並非其與告訴
      人間合意新合建關係所支付之保證金云云（參臺灣高等法院八十六年度上訴字
      第五五二八號刑事卷宗，下為自訴二審卷，第十頁正面及背面）。是被告在上
      開自訴案件中係指述其與告訴人間在簽訂簽訂解除合作興建房屋契約書後，已
      無任何合建之契約關係。然被告與告訴人二人於丁○○退出後，係由告訴人承
      受丁○○之權利義務而與被告以原契約為內容履行合建關係，已如前述，亦即
      原於八十一年十一月十五日所簽訂之合作興建房屋契約書於被告與告訴人間仍
      為有效，被告僅刪去丁○○之簽名，並在丁○○簽名下加註八十三年八月十日
      已廢約之字樣，以使符合變更後契約主體之狀況，並非以此方式使原為無效之
      契約偽為有效而為權利之主張，故被告於自訴案件所為上開指訴，即與事實不
      符。而由被告前述先後於八十四年十一月三十日及八十四年十二月九日分別寄
      發之臺北雙連（十七）郵局第一九七一號及二○六六號存證信函所自述告訴人
      於丁○○退出合建關係後係由告訴人承受其權利義務，被告並依八十一年十二
      月二十五日所簽訂之契約條文向告訴人為催告及權利之主張等旨，顯見被告當
      時亦認其與告訴人間仍係以原契約為內容履行合建關係。被告既明知合建之契
      約已由告訴人承受，竟提起前開自訴指稱其與告訴人間已無任何合建關係，並
      謂告訴人係以在原合建契約上刪去丁○○姓名之方式偽稱為與伊間之合建契約
      而訴請給付云云，此顯係以明知虛偽不實之事實而為自訴，其意圖被告因此受
      刑事處分之情甚為灼然。
  (二)對被告之有利證據及其辯解不予採信之理由：
    1.被告辯稱告訴人雖表示有意繼續與被告合作興建房屋，雙方乃合意被告可分得
      房屋之面積為捐地前可建面積之四成，其餘條件大致沿用舊約，惟須另行書立
      新合建契約，當時代書張達男亦表示被告與告訴人如要單獨合建，舊合約不能
      再用而要另訂新合約云云。然告訴人堅詞指陳雙方係以原合約為內容繼續履行
      ，否認有何另行訂立新合約之約定，而證人張達男亦明確證述未曾向被告及告
      訴人表示其二人需另訂新合約等語（參本院九十一年四月三日訊問筆錄）。又
      茍被告與告訴人間於八十二年九月十日簽訂解除合作興建房屋契約書後，確有
      另訂新合建契約書之約定，焉有遲至八十四年十一月三十日及八十四年十二月
      九日，即所稱合意解除契約後達二年之久，仍發函催促告訴人履行原合建契約
      之約定？雖被告就此尚辯稱係因面臨告訴人無履約誠意，又苦於雙方就新建合
      約關係尚未書立新合約，僅有之雙方權義書面依據又只有該舊有合建契約之情
      形下，為尋求自雙方合建關係解套，始書立此函，伊當時雖明瞭該舊有合建契
      約早已合意解除，惟與告訴人所合意之新建條件，除房屋分配比例外，餘大致
      與原合建條件相同，因此仍援引該合建契約之條款作為催告告訴人之依據，此
      實係告訴人違背口頭約定遲不與伊書立新約下所不得不然之處置云云；而證人
      即受被告委任撰擬上開存證信函之丙○○律師亦到庭附稱：「（提示臺北雙連
      郵局一九七一號存證信函，是否你所代繕？）是的。在此之前我有替排連公司
      寫催告及解約的存證信函。後來被告跟我說，他遇到進退兩難的情形，如果要
      捐地百分之三十給政府，他說剩下的百分之七十的土地價值提升，如果原先的
      契約所定的分配成數會造成不公平，所以要訂定新契約。當時他有說舊契約已
      經解除了，但他在舊契約有蓋章收到兩千五百萬元，所以就由我寫存證信函，
      目的要他請建照，分配成數地主要提升到五成以上，如果不申請建造的話，並
      預為解約的表示。信中所寫的承受是被告跟我說他哥哥有意一個人來承接這個
      案子，才會如此寫。」、「（問：為何在契約係依舊契約的條款來主張權利並
      且表示預為解除舊契約的意思？）這是將錯就錯，主要在解套之用。因為被告
      已經在舊契約簽收，所以沒有辦法推翻這項證據，所以只好如此表示。」等語
      （參本院九十一年五月十五日訊問筆錄）。惟上開存證信函內容語意明確，就
      被告係以舊合建契約之內容為其向告訴人為權利主張之依據乙節，實可為清楚
      之證明，並無可為不同認定之餘地；而茍被告與告訴人間確有除房屋分配比例
      外餘援用舊合建契約，惟須另立新書面之口頭約定，被告大可在上開存證信函
      中就此情形詳為敘述，以明確釐清雙方之法律關係，或函催告訴人依所謂之口
      頭約定速為提出新合約，此觀被告在上開存證信函中就所謂口頭約定之分配比
      例部分亦能清楚載明之情形，可知並無何滯礙難行之處，則其何有反以前述文
      字內容載於存證信函中，而坐實告訴人所稱雙方合意繼續履行舊合建契約之主
      張之可能？另證人丙○○律師雖附和被告之陳詞，惟被告於上開自訴案件中委
      任之自訴代理人陳雪萍律師在該案審理中陳稱：「（問：契約已解除，八十四
      年十一月三十日為何發存證信函給被告（指本件告訴人）？」因被告有意完成
      ，是催被告完成新約。」等語（參自訴一審卷第六十二頁），此顯與被告及證
      人丙○○律師在本件所為之供述相左；而證人丙○○律師係受被告委任撰寫上
      開函件，基於當時之委任關係及職業道德而為有利被告之證述，衡情並非無其
      可能；且被告本件之選任辯護人張玲綺律師之事務所與證人丙○○律師之地址
      同位於臺北市○○○路○段十號三樓，此有委任狀及本院九十一年四月二十四
      日訊問筆錄（被告陳報證人地址）及九十一年五月十五日訊問筆錄（證人人別
      訊問之年籍資料）可稽，是以證人丙○○律師在本案中雖非受委任之人，然與
      被告選任辯護人既在同址處理事務，應有一定程度之關係，則其在本案中是否
      處於毫無利害關係之中立第三人地位，尤非無疑。況以其法律專業學養，應能
      判斷該等存證信函之文字內容足為告訴人於丁○○退出合建後，確有承受其權
      利義務而依原合建契約與被告繼履行合建義務等事實之堅強證明，茍非事實確
      實如此，斷無如此記載之可能，是自難徒以所謂將錯就錯之說法，而為否認上
      開存證信函之明確文意。參以證人丙○○律師僅受被告一方委任，所知悉之該
      合建案情形俱係被告所告知，此經證人丙○○律師供證在卷，是其既僅據被告
      單方告知，則其就該合建案之真實情形顯難為確實之察考；反觀證人張達男則
      係在被告與告訴人共同委託之情形下，參與三方解除合約書之簽署過程，則其
      就當時之真實情形究為如何，自可為較詳確之認識，故其所稱僅係因牽涉保證
      金沒收之問題，為在為人情上對丁○○有所交待，而簽署上開解除合約書，事
      實上被告與告訴人二人仍要繼續合建房屋，且其並未曾向被告及告訴人表示其
      二人需另訂新合約等語等語，較為可採。是以被告此部分所辯及證人丙○○律
      師所為之證述，尚難認屬實在。
    2.又依八十一年十二月二十五日之合作興建房屋契約書第一條第二項約定：「右
      土地（即系爭合建之土地）現編定為丁種建築用地，由乙方（即告訴人）負責
      變更為甲種建築用地」，但就使用編定之變更，告訴人是否曾向被告保證不須
      依法令捐地百分之三十，該契約書上並無任何規定。查系爭合建之土地係被告
      所有，有關申請變更土地使用編定及同意捐地之文件，均經其簽章；被告並自
      認：「‧‧‧於八十一年十月底得知系爭土地得依法辦理丁種建築工廠用地變
  更為甲種建築住宅用地乙事，遂委託江鳳生代書代為洽詢相關手續，並於八十
      一年十二月五日由江鳳生代書提出『一般農業區丁種建築用地變更甲種建築用
      地重點說明』書乙份，依前揭重點說明書第Ｂ項載明『如核准變更，必須捐贈
      百分之三十土地給與政府作為公共設施且需完成公共設施」等語（民事重上卷
      第六五頁反面、第六六頁）。故被告早於八十一年十二月五日即已得知系爭合
      建之土地變更使用編定，須依法令捐地百分之三十。且捐地本屬土地所有權人
      之行政上負擔，告訴人實無從為不須捐地之保證，被告於知悉捐地之有關法令
      規定後，於八十一年十二月二十五日與告訴人及丁○○簽訂合建契約，如告訴
      人等確有不須捐地之保證，此項重要之約定，理應訂明契約，始屬正辦。因之
      ，若被告、告訴人與丁○○三人間因是否捐地之爭執而合意解除契約，則被告
      與告訴人間仍合意以原契約為內容履行合建關係時，尤無理由不將之載明於契
      約，被告更不可能配合告訴人辦理變更系爭土地使用編定並同意捐地，故被告
      執此指摘告訴人無法履行不捐地之約定，自亦無憑。再者，合作興建房屋契約
      書第三條約定：「房屋、土地產權之分配：甲方（即被告）所提供之建築用地
      ，由乙方（即告訴人）委託建築師按建築法規允許之建蔽率、容積率範圍內興
      建鋼筋混凝土第一層停車場及住宅參層半透天住宅，甲、乙雙方同意分配如下
      ：一、房屋部分：房屋之分配以銷售坪數分配，甲方分得百分之肆拾，乙方分
      得百分之陸拾。二：土地部分：雙方按分得房屋面積比例，依照土地登記法規
      及相關法律持分登記．．．．」。故被告與告訴人關於合建房屋之分配，係以
      「銷售坪數」按告訴人百分之六十，被告百分之四十之比例分配，而非以合建
      土地之全部面積為計算之準據，文義甚明。被告雖辯稱：參照合建契約所附房
      屋配置圖可知，雙方就有關房屋之配置，係就未捐地之情形下所為，惟嗣後被
      告及丁○○發現無法履行，雙方始同意解除契約云云，然查卷附被告於九十一
      年三月二十九日提出所謂之房屋配置圖僅係一簡略之草圖，既非經詳細規劃之
      平面圖，亦非經建築師簽證之施工圖，況該合建契約並未將該房屋配置圖列為
      契約之附件，亦為被告在民事案件中所自認（參臺灣高等法院八十八年度重上
      更二字第四十一號民事卷宗，下稱為民事重上更二卷，第一二二頁），足證該
      配置圖僅係於簽約之初供參考之草圖而已，尚不足以作為認定房屋分配面積之
      依據。又被告另提出卷附之張祚傑建築師事務所八十一年十二月三十日出具之
      房屋配置平面圖（同最高法院八十八年台上字第三四六號民事卷宗第四七、四
      八頁），並非上訴人所提出，此亦經張祚傑建築師於前開民事案件審理中到庭
      證稱：僅係草圖，不知由誰委託，不認識被告及告訴人等語（見民事重上更二
      卷第一九三頁、一九四頁），且該配置平面圖作成日期係八十一年十二月三十
      日，遠在八十一年十二月二十五日合建契約簽訂日後，顯未經契約雙方列為合
      約附件，則被告主張應以該房屋配置圖之原有土地面積六四六三平方公尺之四
      成比例分得房屋，要屬無據。
    3.另被告雖稱本案捐地爭議早在八十二年間即已存在，雙方意見分歧，何有可能
      在舊約已解除之情形下，未加以修正即遽為援用云云。經查被告固於八十二年
      九月二十二日及同年十月十四日即先後以臺北十七支郵局第一七六四號存證信
      函向告訴人及丁○○表示其等曾口頭保證變更土地使用編定後不需捐地等情，
      而主張排連公司應分得之房屋仍應依未捐地前之土地面積比例計算，此有卷附
      該二份存證信函影本足參。然本件合建契約實係僅丁○○一人退出，而由告訴
      人承受丁○○之權利義務，與排連公司繼續以上開合作興建房屋契約書為內容
      履行合建，並非另成立新合建關係，自不能以其等未就先前已存在之捐地紛爭
      部分未補訂之即謂原合建契約書已屬無效。況由被告前述先後於八十四年十一
      月三十日及八十四年十二月九日分別寄發之臺北雙連（十七）郵局第一九七一
      號及二○六六號存證信函均仍催告上訴人按原合建契約履行之內容，亦可佐證
      被告當時亦認原合建契約仍為有效，並為被告與告訴人間合建關係之依據，尤
      非被告空言所得否認。
    4.被告另辯稱於八十三年八月九日，告訴人通知已準備好翌日可支付原應由丁○○負擔之二千五百萬元，並可簽立新約，然次日告訴人未依事前約定準好新約
      ，伊為收取該鉅款，乃應告訴人之要求，在告訴人於原合建契約上方附記之「
      八十三年八月十日補付貳仟伍佰萬元‧‧‧」字樣旁簽章，以代收據，告訴人
      並表示待其準備好新合約後再由伊於新合約上重為載明該項簽收文字云云。然
      此不惟經告訴人所嚴詞否認，且查被告在前開自訴案件中，指陳該二千五百萬
      元係告訴人為丁○○所支付、依原契約應沒收之保證金云云，已如前述，且於
      前開民事案件中亦為相同之主張（參民事一審卷第九十頁），然於本件竟改稱
      該二千五百萬係為簽立新約所支付之保證金，前後所述嚴重不符，匿飾之情甚
      明，復未提出其他事證以實其說，自難能認此項辯解係屬實在。
  (三)綜上所述，被告所為置辯，諒係事後圖卸之詞，不足採信。從而本件事證明確，
    被告犯行堪予認定。
二、論罪科刑之法律適用：
  (一)核被告所為，係犯刑法第一百六十九條第一項之意圖他人受刑事處分，向該管公
    務員誣告罪。其利用不知情之陳雪萍律師向法院遞狀提起自訴，為間接正犯。
  (二)爰審酌被告在與告訴人間之民事訴訟進行中，不循正當途徑以合法之訴訟上攻擊
    防禦爭取有利之判決，竟以誣告之方式圖謀影響進行中之民事訴訟，動機實有可
    議，並浪費國家訴訟資源，告訴人亦因此無端受刑事追訴，歷三審審理而受無罪
    判決確定，使告訴人疲於應訴，應予相當之非難，並其素行、使用之手段及犯罪
    後之態度等一切情狀，量處如主文所示之刑，以示儆懲。
三、被告具狀聲請調查告訴人所執合作興建房屋契約書正本上關於補付二千五百萬元
    及劃去丁○○簽名並加載八十三年八月十日已廢約等字樣之墨色是否相同，以證
    明告訴人劃去丁○○簽名並加載八十三年八月十日已廢約等字樣，並非於支付二
    千五百萬元而記載補付字樣之同時所為之事實。惟告訴人業已陳明該等刪除及廢
    約字樣係其於八十三年八月十日被告離去後始自行刪除等語（參本院九十一年五
    月十五日訊問筆錄），是此部分待證事實已無疑義，自無再為調查之必要，附此
    敘明。
據上論斷，應依刑事訴訟法第二百九十九條第一項前段、刑法第一百六十九條第一項
，判決如主文。
中      華      民      國      九十一      年    五    月    三十一    日
                                  臺灣板橋地方法院刑事第二庭
                                          法  官  楊  博  欽
右正本證明與原本無異。
如不服本判決，應於判決送達後十日內，向本院提出上訴狀。
                                          書記官  潘  文  賢
中      華      民      國      九十一      年    五    月    三十一    日
附錄本案論罪科刑法條全文：
中華民國刑法第一百六十九條
  意圖他人受刑事或懲戒處分，向該管公務員誣告者，處七年以下有期徒刑。
  意圖他人受刑事或懲戒處分，而偽造、變造證據，或使用偽造、變造之證據者，亦
  同。
